臺灣宜蘭地方法院刑事判決　　　　　　　　　　　　　九十一年度訴字第二一二號
　　公　訴　人　臺灣宜蘭地方法院檢察署檢察官
　　被　　　告　丁○○
　　　　　　　　甲○○
右列被告因偽造文書等案件，經檢察官提起公訴（八十九年度偵字第一一０四號），
本院判決如左：
    主  文
丁○○、甲○○共同連續行使偽造私文書，足以生損害於公眾及他人，各處有期徒刑
拾月。附表「偽造署押欄」所示之偽造署名、指印均沒收。
    事  實
一、丁○○因積欠地下錢莊債款須錢恐急，竟意圖為自己不法之所有，於民國八十八
    年間十二月間某日，在宜蘭縣礁溪鄉○○路一０四號住處，竊取其父丙○○所有
    之印章一枚、身分證一張及坐落宜蘭縣礁溪鄉○○段七五七、七六０之一五地號
    土地權狀後，打算私自將其父所有之上揭土地向金融機關設定抵押借款，旋與其
    夫之兄甲○○基於偽造文書及使公務員登載不實之概括犯意聯絡及行為分擔，於
    八十九年一月三十一日由丁○○帶同甲○○所覓得一名姓名不詳年約六十歲、貌
    似丙○○之老人，由該名老人持丁○○所交付之丙○○印章及身分證，冒用丙○○名義，偽簽丙○○之署名及指印，並盜蓋丙○○印文，偽造如附表編號一、二
    號所示之私文書，持以行使，交付宜蘭縣礁溪戶政事務所請領得丙○○之印鑑證
    明，致使礁溪鄉戶政事務所承辦該項業務之公務員，將上開印鑑證明書等不實申
    請事項，據以登載在其職務上所掌之公文書上，足以生損害於丙○○及戶政機關
    對印鑑證明之管理及核發。取得印鑑證明後，甲○○即委託不知情之辛○○（現
    改名為羅建華）將上揭丙○○土地持向宜蘭縣礁溪鄉農會申辦貸款，惟前述土地
    因尚有其他貸款尚未清償，而無法辦理。丁○○、甲○○遂轉而帶同上揭不詳姓
    名之老人，向辛○○偽稱係丙○○，並表示將土地先假過戶第三人後再行申貸會
    較容易等情，另由甲○○以若出售土地後給新台幣（下同）十萬元之代價央託具
    有自耕農身分之庚○○（未據起訴）為「人頭」，辛○○遂介紹不知情之友人己○○代書為渠辦理土地移轉事宜。丁○○即於八十九年三月二十日偽造如附表編
    號五之丙○○已委託丁○○代為處理上開土地產權移轉事宜之委託書一紙，與甲○○二人共同將上開竊得之印章、證件、所請領之印鑑證明、土地權狀等文件交
    由代書黃永德之不知情複代理人戊○○，而利用戊○○偽造如附表編號三、四號
    所示之私文書，持向宜蘭縣地政事務所行使，而以買賣為原因將上開丙○○土地
    移轉登記為庚○○所有，使該地政事務所不知情之公務人員將此不實之土地移轉
    事項，登載於職務上所掌管之土地登記簿公文書上，足以生損害於丙○○及地政
    機關關於土地登記管理之正確性。嗣後丁○○、甲○○見有不知情之乙○○擬以
    優厚價格承購上開土地而打算出售予乙○○之際，乙○○適遇丙○○本人，丙○○始知其所有之土地遭冒名移轉，而知上情。
二、案經丙○○訴由台灣宜蘭地方法院檢察署檢察官偵查後起訴。
    理  由
一、右揭事實，業據被告丁○○於本院審理時坦承不諱，核與告訴人丙○○指訴其女
    丁○○竊取其所有之文件盜賣土地等情相符，且上開土地移轉經過情節，亦經證
    人庚○○、乙○○、戊○○等人證述屬實，並有土地登記謄本、附表所示之文書
    等存卷可參，堪信被告丁○○前述自白真實可採。另訊據被告甲○○固坦承丁○○有持其父親丙○○所有之土地權狀、證件等相關資料，要伊幫忙向金融機關貸
    款，後來因丙○○信用不良，丁○○即稱要出售土地，並有幫丁○○找買主與代
    書等情，惟矢口否認有何上揭犯行，辯稱：丁○○有向伊稱本件土地申辦貸款及
    出售一事，均經丙○○委託授權，且丁○○也有提出丙○○之委託書，伊並不知
    道丁○○未經其父親之授權云云。然查：
    （一）經查，被告甲○○與丁○○擬將上揭土地向金融機關設定之初，而委託不
          知情之辛○○辦理，後發現無法貸款時，被告甲○○與丁○○並有向羅慶
          棠介紹一位自稱是丙○○之人，惟事後得知當時該人並非丙○○本人等情
          ，業據證人辛○○於警詢時及本院審理時供證甚詳，核與丁○○證稱確實
          有找冒名申請印鑑證明之老人來充當其父親等語相符。是被告甲○○對於
          丁○○並未取得其父親同意而處分土地一節，應有知悉。
    （二）又查，八十九年一月三十一日由丁○○帶同甲○○所覓得一名姓名不詳年
          約六十歲、貌似丙○○之老人，由該名老人持丁○○所交付之丙○○印章
          及身分證，冒用丙○○名義，向宜蘭縣礁溪戶政事務所請領得丙○○之印
          鑑證明等情，業據被告丁○○於警詢時供承甚詳。雖被告丁○○於本院審
          理時供稱該名老人是其自己找的與甲○○無關，係因受到姑姑逼迫的才於
          警局如此陳述等語，且上開筆錄亦無錄音存證，此有宜蘭縣警察局礁溪分
          局礁警刑字第九一０００七二二四號函可憑，然此與刑事訴訟法第一百條
          之一第二項所規定被告陳述與錄音內容不符，不得作為證據之情形並未相
          符，而非不得作為認定犯罪事實之依據。是被告丁○○既無法具體指出當
          時遭受逼迫至於警局所為不利甲○○之陳述有何不實之處，且被告丁○○
          於事發後，尚未有日後訴訟心理準備下所言，應與事實較為接近，再參酌
          前述辛○○之證詞，亦可認定被告丁○○前述於警詢時所言，應與事實相
          符。
    （三）再查，被告甲○○於九十一年九月十一日本院審理時稱：「‧‧‧我從事
          仲介工作，丙○○於案發前三個月在宜蘭市他賣菜的地方，他親口告訴我
      要把土地拿去借錢‧‧‧事後丙○○有找我一次，其他都是丁○○跟我接
          洽‧‧‧」等語、同年十一月十三日本院審理時又稱：「（問：丙○○有
          無親口對你說要拿土地去貸款？）從來沒有，是丁○○跟我說的，是他拿
          資料給我辦理」等語，顯見對於上開土地之處分行為，究曾否親自與黃同
          碧接洽等情，被告甲○○於本院審理時已陳述不一。且被告丁○○於本院
          審理時復自承在辦理土地移轉手續期間，甲○○常與丙○○見面等語，衡
          情被告甲○○若有受丙○○之委託而協助處理土地移轉事宜，應於與黃同
          碧見面時即會談論到土地買賣之事，而告訴人丙○○一直至土地遭移轉他
          人始知悉，顯見被告甲○○辯稱伊以為丁○○已得丙○○之授權云云，顯
          與常情有違而非可採。末查，上揭土地移轉登記於庚○○一節，係被告江
          錦煙以其與地主有債務糾紛，而要承受土地為由，以若日後出售給十萬元
          為代價央託具有自耕農身分之庚○○為「人頭」等情，業據證人庚○○於
          檢察官偵查時證述屬實，亦見被告甲○○於尋覓庚○○充當「人頭」時，
          所持理由，與被告丁○○因無法貸款而改為出售土地、證人辛○○於本院
          審理時所稱係以假過戶以利辦理貸款等情均不相同，衡情若被告甲○○不
          知丁○○未經其父授權而處分土地，被告甲○○於央託庚○○時所持理由
          應會與被告丁○○或證人辛○○所言相同才是。被告甲○○所辯其不知黃
          昭惠未經其父授權一節，更違情理。是被告甲○○前述所辯顯與常理有違
          而不可採信。被告甲○○就上揭行使偽造私文書、使公務員登載不實罪部
          分，與被告丁○○有犯意聯絡及行為分擔至為明確，被告丁○○於本院審
          理時附和被告甲○○之供述，應僅是迴護之詞，亦非可採。是被告甲○○
          前述犯行明確，應依法論科。
二、論罪科刑部分：
（一）附表編號一、二、三、四、五所示之申請書、契約書、委任書，係屬私人間就
      私權事項之約定與申請，均為私文書。是被告丁○○竊取其父所有之證件、印
      章，與甲○○利用他人偽造附表所示之私文書，持向地政機關、戶政機關行使
      ，以處分上開丙○○之土地等情，被告丁○○係犯刑法第三百二十條第一項之
      竊盜罪、同法第二百十六條、第二百十條之行使偽造私文書罪及同法第二百十
      四條之使公務員登載不實罪。而被告甲○○係犯刑法第二百十六條、第二百十
      條之行使偽造私文書罪及同法第二百十四之使公務員登載不實罪。而前開盜蓋
      印文、偽造署押，均分為偽造私文書之階段行為，而偽造之低度行為則為行使
      之高度行為所吸收，均不另論罪。又被告二人分別利用他人於附表所示之文件
      上，盜蓋多枚丙○○之印文，就所偽造之單一文書言，係基於偽造私文書之單
      一犯意下所為之接續行為，而各屬單純一罪。又被告二人連續多次犯行使偽造
      私文書罪及使公務員登載不實罪間，各時間緊接，所犯各構成要件相同，顯各
      基於概括犯意為之，均為連續犯，應各依法以一重之連續行使偽造私文書罪、
      連續使公務員登載不實罪論。被告丁○○上揭所犯竊盜、連續行使偽造私文書
      罪及使公務員登載不實罪間；而被告甲○○上開所犯連續行使偽造私文書罪及
      使公務員登載不實罪間，均分有方法結果之牽連關係，分依法從一重之行使偽
      造私文書罪處斷。
（二）被告丁○○就上揭行使偽造私文書、使公務員登載不實罪間與被告甲○○有犯
      意聯絡及行為分擔，（其中偽造附表編號一、二號所示之文書並持以行使，與
      被告甲○○、不詳姓名年籍之老人，有共同犯意聯絡及行為分擔），均為共同
      正犯。又被告二人利用不知情之代書己○○、複代理人戊○○，辦理土地移轉
      事宜之犯行，為間接正犯。
（三）爰審酌被告二人犯罪之動機、目的、手段、被告丁○○與告訴人係父女關係、
      冒用他人名義造成他人損害、影響地政機關、戶政機關管理上之正確性、影響
      大眾交易之安全、尚未取得被害人之原諒及犯罪後丁○○坦承大部分犯行之犯
      後態度、被告甲○○否認犯行等一切情狀，各量處如主文所示之刑。
三、沒收部分：
    附表之「偽造署押」欄所示之偽造署名、指印，均應依刑法第二百十九條宣告沒
    收。另備註欄所示之盜蓋印文部分，因盜用他人之真印章，其印文自非刑法第二
    百十九條所定偽造之印文可比，無庸加以沒收，併此敘明。
四、不另為無罪之諭知部分：
    另公訴意旨略以：被告甲○○共同與被告丁○○竊取丙○○所有之身分證、印章
      、上揭土地之所有權狀等物，因認被告甲○○亦涉有涉有刑法第三百二十條第
      一項之竊盜罪嫌。然查按犯罪事實，應依證據認定之，無證據不得推定其犯罪
      事實。又不能證明被告犯罪，應諭知無罪判決。刑事訴訟法第一百五十四條第
      一項、第三百零一條第一項定有明文。訊據被告堅詞否認有何與被告丁○○竊
      取丙○○所有之上開之物，且被告丁○○亦供稱係伊一人竊取其父所有之證件
      等物，且無其他證據足證被告甲○○有與被告丁○○共同竊取丙○○所有之前
      述證件，因認被告甲○○此部份罪嫌尚有不足，惟公訴人認被告甲○○此部份
      若構成犯罪，此前述甲○○有罪部分有牽連犯之裁判上一罪之關係，故爰不另
      為無罪之諭知。
據上論斷，應依刑事訴訟法第二百九十九條第一項前段、刑法第二百十六條、第二百
十條、第二百十四條、第三百二十條第一項、第二十八條、第五十六條、第五十五條
、第二百十九條、罰金罰鍰提高標準條例第一條前段、判決如主文。
本案經檢察官賴慶祥到庭執行職務
中      華      民      國    九十一    年    十一    月     二十七     日
                                        臺灣宜蘭地方法院刑事第二庭
                                            法  官  蔡  仁  昭
右正本證明與原本無異。
如不服本判決，應於判決送達後十日內，向本院提出上訴狀。（應附繕本）
                                            書記官  吳  慧  芳
中      華      民      國  九十一    年    十二    月       二       日
所犯法條：
中華民國刑法第二百一十條
 (偽造變造私文書罪)
偽造、變造私文書，足以生損害於公眾或他人者，處五年以下有期徒刑。
中華民國刑法第二百一十四條
 (使公務員登載不實罪)
明知為不實之事項，而使公務員登載於職務上所掌之公文書，足以生損害於公眾或他
人者，處三年以下有期徒刑、拘役或五百元以下罰金。
中華民國刑法第二百一十六條
 (行使偽造變造或登載不實之文書罪)
行使第二百十條至第二百十五條之文書者，依偽造、變造文書或登載不實事項或使登
載不實事項之規定處斷。
中華民國刑法第三百二十條第一項
 (普通竊盜罪、竊佔罪)
意圖為自己或第三人不法之所有，而竊取他人之動產者，為竊盜罪，處五年以下有期
徒刑、拘役或五百元以下罰金。
 附表：
┌──┬──────────┬──────────┬──────────┐
│編號│文件名稱            │ 偽造署押（枚）     │備註                │
├──┼──────────┼──────────┼──────────┤
│一  │印鑑登記證明申請書  │偽造丙○○署名、指印│一、由甲○○、丁○○│
│    │                    │各一枚             │覓得一位不知姓名之老│
│    │                    │                    │人冒充丙○○申辦    │
│    │                    │                    │二、盜蓋丙○○印文一│
│    │                    │                    │枚                  │
├──┼──────────┼──────────┼──────────┤
│二  │印鑑變更登記申請書  │偽造丙○○署名及指印│一、同右一          │
│    │                    │各一枚              │二、盜蓋丙○○印文二│
│    │                    │                    │枚                  │
├──┼──────────┼──────────┼──────────┤
│三  │八十九年三月二十日  │                    │一、利用不知情之代書│
│    │土地登記申請書      │                    │己○○、複代理人廖金│
│    │                    │                    │珠申辦              │
│    │                    │                    │二、盜蓋丙○○印文二│
│    │                    │                    │枚                  │
├──┼──────────┼──────────┼──────────┤
│四  │八十九年三月二十日土│                    │同右                │
│    │地建築改良物所有權移│                    │                    │
│    │轉契約書            │                    │                    │
├──┼──────────┼──────────┼──────────┤
│五  │八十九年三月二十日之│偽造丙○○署名一枚  │一、丁○○偽簽      │
│    │委託書一紙          │                    │二、盜蓋丙○○印文三│
│    │                    │                    │枚                  │
└──┴──────────┴──────────┴──────────┘
